臺灣臺南地方法院刑事裁定
111年度聲字第276號
聲  請  人  許晋誠
即  受刑人          


上列聲明異議人對臺灣嘉義地方檢察署檢察官民國111年1月21日
之執行指揮（111年度執沒字第190號），聲明異議，本院裁定如
下：
    主  文
聲明異議駁回。
    理  由
一、聲明異議意旨詳附件聲明異議狀所載。
二、按罰金、罰鍰、沒收、沒入、追徵、追繳及抵償之裁判，應
    依檢察官之命令執行之；前條裁判之執行，準用執行民事裁
    判之規定；對於薪資或其他繼續性給付之債權所為強制執行
    ，於債權人之債權額及強制執行費用額之範圍內，其效力及
    於扣押後應受及增加之給付；債務人對於第三人之債權，係
    維持債務人生活所必需者，不得為強制執行，刑事訴訟法第
    470條第1項前段、第471條第1項及強制執行法第115條之1第
    1項、第122條第2項分別定有明文。強制執行法對於維持債
    務人生活客觀上所需者，非欲藉此而予債務人寬裕之生活，
    而係兼顧人權，認有酌留之必要，即使對於受刑人「維持生
    活客觀所需」之標準或有差別，此項規範之適用亦無例外，
    上開刑事訴訟法第471條第1項規定沒收裁判之執行「準用」
    執行民事裁判之規定，就保障受刑人獄中人權之意旨，維持
    受刑人於監獄生活中最低生活所需之法規目的而言，在此範
    圍內亦有準用。又受刑人作業所獲取之勞作金屬其額外收入
    ，而保管金乃其親友救濟受刑人之捐贈為受刑人之財產，二
    者均得為檢察官執行沒收處分抵償之標的。是檢察官指揮執
    行沒收，就受刑人勞作金及保管金等財產，若已兼顧受刑人
    在監執行生活所需，而依強制執行法相關規定意旨，酌留受
    刑人在監獄生活所需定額金錢者，除部分人員具特殊原因或
    特殊醫療需求等因素，允個別審酌外，即難謂有何不當（最
    高法院107年度台抗字第25號裁定參照）。而依監獄行刑法
    第46條第1項、第58條規定，「為維護受刑人之身體健康，
    監獄應供給飲食，並提供必要之衣類、寢具、物品及其他器
    具」、「罹患疾病經醫師評估認需密切觀察及處置之受刑人
    ，得於監獄病舍或附設之病監收容之」，足見受刑人在監獄
    之給養及醫治，均由國家負擔，受刑人所需者僅生活日常用
    品等，衡情其費用不多，予以酌留即可。
三、經查：
（一）受刑人因竊盜案件，經臺灣高等法院臺南分院以110年度
      上易字第639號判決確定。檢察官依上開確定判決，通知
      高雄戒治所，認依上開法院確定判決，受刑人應沒收犯罪
      所得新臺幣（下同）3萬元，請高雄戒治所就保管受刑人
      之保管金、勞作金酌留其在監生活所需經費後，餘款匯送
      該署辦理沒收。經高雄戒治所以受刑人個人保管金餘1476
      6元，酌留其在所生活費用，代為扣繳保管金11766元等節
      ，有臺灣高等法院臺南分院110年度上易字第639號判決、
      臺灣臺南地方檢察署111年1月21日南檢文丁111執沒190字
      第1119003806號函、法務部○○○○○○○○111年1月27日高戒所
      總保字第11104002240號函各1份附卷可憑，上開事實堪可
      認定。
（二）聲明異議意旨雖以檢察官執行沒收受刑人之犯罪所得，應
      自勞作金扣除云云，惟查，保管金連同受刑人之勞作金，
      二者均得為檢察官執行沒收處分抵償之標的，並未限制檢
      察官僅能由勞作金中扣除。本件執行檢察官已酌留受刑人
      之生活費用，有上開函文可憑，顯已考量並酌留受刑人日
      常生活所需之金錢，餘款始命高雄戒治所扣繳，經核檢察
      官並無執行指揮不當之情事，受刑人認應由勞作金扣除，
      應有誤解。綜上，本件受刑人主張執行檢察官發函扣繳其
      保管金之執行指揮不當，為無理由，應予駁回。
四、據上論結，應依刑事訴訟法第486條，裁定如主文。
中　　華　　民　　國　　111 　年　　4 　　月　　29　　日
　　　　　　　　　刑事第十二庭  法　官　黃鏡芳
以上正本證明與原本無異。
如不服本裁定，應於收受送達後5日內向本院提出抗告狀。（應
附繕本）
　　　　　　　　　　　　　　　　書記官  施茜雯
中　　華　　民　　國　　111 　年　　4 　　月　　29　　日